【裁判字號】    98,訴,120
【裁判日期】    980403
【裁判案由】    偽造文書等
【裁判全文】
臺灣臺中地方法院刑事判決               98年度訴字第120號
公  訴  人  臺灣臺中地方法院檢察署檢察官
被      告  乙○○
上列被告因偽造文書等案件，經檢察官提起公訴（97年度偵字第
22669號），本院合議庭裁定由受命法官獨任進行簡式審判程序
，判決如下：
    主    文
乙○○犯竊盜罪，共參罪，如犯罪事實欄一（一）（三）各處有
期徒刑肆月，如犯罪事實欄一（二）處有期徒刑貳月。又共同犯
行使偽造私文書罪，處有期徒刑肆月，偽造之「甲○○」簽名貳
枚，均沒收。應執行有期徒刑拾月，偽造之「甲○○」簽名貳枚
，均沒收。
被訴侵入住宅部分公訴不受理。
    犯罪事實
一、乙○○基於意圖為自己不法所有之各別犯意，分別於下列時
    、地為下列竊盜行為：(一)於民國97年6月10日凌晨1時許，
    在行經臺中市○○區○○路與遼陽路口時，見車牌號碼不詳
    之黑色普通重型機車停放在該處，而有機可趁，竟意圖為自
    己不法之所有，即以自備之機車鑰匙插入上開機車之鑰匙孔
    內，並強力扳轉發動機車後，隨即騎乘上開機車離去，而將
    該機車竊為己有。(二)於97年6月18日上午8時許，行經丁○○位在臺中市○○區○○路1段50巷33號住處前，見丁○○
    所有車牌號碼LND-247號普通重型機車停放在住家門口，且
    四下無人，為避免上開竊車行為遭警方察覺並順利躲避追緝
    ，遂意圖為自己不法之所有，臨時起意，徒手竊取丁○○上
    開機車車牌，並隨即將之懸掛在先前所竊取之機車上。(三)
    於97年6月20日中午12時許，乙○○另意圖為自己不法之所
    有，自其位在臺中市北屯區○○○街20號3樓租屋處之浴室
    ，沿輕鋼架攀爬至隔壁甲○○之住處，徒手竊取甲○○所有
    土地銀行、郵局、中國信託、遠東商業銀行、合作金庫、玉
    山銀行、台灣企銀、京城銀行等金融行庫之存簿、提款卡及
    信用卡、護照、台胞證、現金新臺幣（下同）5000元、筆記
    本、印章、住處鑰匙、序號000000000000000號之行動電話
    手機1支等物品。
二、乙○○與其同居女友丙○○（另行審結）共同基於行使偽造
    私文書及意圖為自己不法所有之詐欺取財犯意聯絡，未經甲○○之同意，先於97年6月20日17時56分許，共同持前開竊
    得甲○○所有之台新銀行（卡號0000000000000000號）信用
    卡，前往臺中縣大里市○○路285號，統一精工大里山站，
    刷卡加油消費120元，並由丙○○在刷卡簽帳單上之持卡人
    簽名欄偽造「甲○○」之署押1枚，以示「甲○○」確認該
    筆交易係其本人所為之意，進而將偽造「甲○○」署押之簽
    帳單交予不知情之統一精工大里山站員工，而行使該偽造之
    私文書，使統一精工大里山站陷於錯誤，交付上開油品予乙○○、丙○○2人收受。嗣渠2人再承前行使偽造私文書及詐
    欺取財犯意，接續於當日18時20分許，持前開竊得甲○○所
    有之玉山銀行（卡號0000000000000000）信用卡，前往臺中
    縣大里市○○路○段24號1樓之金立銀樓，亦由丙○○在刷卡
    簽帳單上之持卡人簽名欄偽造「甲○○」之署押1枚，以示
    「甲○○」確認該筆交易係其本人所為之意，進而將偽造「
    甲○○」署押之簽帳單交予不知情之銀樓人員，而以相同手
    法刷卡購買價值6500元之金飾得手，均足以生損害於甲○○
    、統一精工大里山站、金立銀樓暨玉山銀行、台新對於信用
    卡管理之正確性。嗣因甲○○返回住處，察覺遭竊後，立即
    報警處理，經警方循線查獲。
三、前揭犯罪事實，業據被告乙○○坦承不諱，核與證人甲○○
    於警詢、證人丁○○於警詢及檢察官偵訊中證述情節相符，
    並有失車紀錄表、台新銀行信用卡交易明細、玉山銀行信用
    卡交易明細表、房屋租賃契約書、宅急便貨運單、被告寫予
    甲○○之自白書各1份及手機購買型號條碼照片2張、監視錄
    影翻拍照片27張、偽造之信用卡簽帳單照片2張在卷可稽，
    足認被告之自白與事實相符，其犯行洵堪認定。
四、按持信用卡購物消費，須於信用卡之簽帳單顧客簽名欄上簽
    名後，將簽帳單中之商戶存根聯交還特約商店，以表示持卡
    人確認簽帳單上記載之交易標的及金額，並向發卡銀行請求
    撥付消費款項與特約商店之旨，是該簽帳單含有收據及請款
    單之性質，亦屬私文書。核被告就犯罪事實一所示之犯行，
    均係犯刑法第320條第1項之竊盜罪，就犯罪事實二所示之犯
    行，係犯刑法第339條第1項詐欺取財罪及刑法第216條、第
    210條行使偽造私文書罪。被告與丙○○，就犯罪事實二之
    犯行部分，有犯意聯絡，行為分擔，為共同正犯。被告就犯
    罪事實二先後2次偽造署押及行使偽造私文書之行為，其先
    後各舉動，在時間及空間上均具有密切之關連性，在主觀上
    顯係基於一貫之犯意，故應包括於一行為給予評價，為接續
    犯。被告偽造甲○○署押之行為，為偽造私文書之階段行為
    ，而其偽造私文書後進而行使，偽造之低度行為為行使之高
    度行為所吸收，均不另論罪。被告就犯罪事實欄二部分以一
    行為犯行使偽造私文書、詐欺取財罪，為想像競合犯，應依
    刑法第55條之規定，從一重之行使偽造私文書罪處斷。被告
    所犯上開三次竊盜罪及行使偽造私文書罪，犯意各別，行為
    互殊，應予分論並罰。爰審酌被告為謀取不法利益，竊盜被
    害人財物，被害人遭竊財物之價值略有不同，被告犯罪之手
    段尚屬平和，犯後坦承犯行，並將被害人甲○○之物品寄回
    ，業據證人即被害人甲○○於警詢證述明確，非無悔意等一
    切情狀，分別量處如主文所示之刑，並審酌其就犯罪事實二
    部分犯行與犯罪事實一 (三)有牽連關係於定其應執行之刑
    時為其有利之考量而定其應執行之刑。
五、再對犯罪所取得或供犯罪所用之物，或為犯罪預備之物之沒
    收，具有刑罰之本質，可視為特殊形態之財產刑，至違禁物
    之沒收，則係基於社會保安之需要，從而法院於審酌應否沒
    收時，自應本於前述本質上之不同，妥為裁量。本件被告持
    前開信用卡消費後將信用卡之商店存根聯簽帳單交予前開商
    店人員收受，各該文書已非被告所有，自不應另為沒收之諭
    知，惟被告於統一精工大里三站、金立銀樓簽帳單上簽名欄
    所偽造之「甲○○」簽名共2枚，仍應依刑法第219條之規定
    ，宣告沒收，至上開簽帳單之持卡人存根聯各1張 (按並無
    偽造之簽右)，固交由被告收執而屬被告所有，惟刑法第38
    條第1項第3款所稱犯罪所得之物，乃指因實施犯罪而直接取
    得之物，諸如因賭博而贏得之財物，本件被告所取得之該持
    卡人存根聯，應僅係因犯罪所生之物，難認係屬犯罪所得，
    且該存根聯既未扣案，又依客觀觀察，亦不具何財產之價值
    ，揆諸前揭說明，自無對之宣告沒收之必要，附此敘明。
六、公訴不受理部分：公訴意旨略以：被告乙○○於犯罪事實一
    （三）侵入被害人甲○○住處行竊之犯行另涉刑法第306條
    之無故侵入住宅罪。按告訴乃論之罪，未經告訴，應諭知不
    受理判決，刑事訴訟法第303條第3款定有明文。經查，被害
    人甲○○於警詢時並未表示欲對被告無故侵入住宅部分提出
    告訴（見臺中市警察局第五分局刑事案件偵查卷第18至23頁
    ），因刑法第306條之無故侵入住宅罪依同法第308條第1項
    之規定係屬告訴乃論之罪，此部分既未經告訴，揆諸上揭說
    明，自應諭知公訴不受理之判決。
據上論斷，應依刑事訴訟法第273條之1第1項、第299條第1項前
段、第303條第3款，刑法第28條、第320條第1項、第216條、第
210條、第339條第1項、第55條、第51條第5款、第219條，刑法
施行法第1條之1，判決如主文。
中    華    民    國    98    年    4    月    3     日
                        刑事第14庭  法  官  郭書豪
以上正本證明與原本無異。
如不服本判決，應於收受送達後10日內向本院提出上訴書狀（應
敘述具體理由並附繕本）。
上訴書如未敘述理由，應於上訴期間屆滿後20日內補提理由書於
本院。
                                    書記官  陳美虹
中    華    民    國    98    年    4    月    3     日
附錄論罪科刑法條
中華民國刑法第320條第1項（普通竊盜罪）
意圖為自己或第三人不法之所有，而竊取他人之動產者，為竊盜
罪，處5年以下有期徒刑、拘役或5百元以下罰金。
刑法第210條(偽造變造私文書罪)
偽造、變造私文書，足以生損害於公眾或他人者，處5年以下有
期徒刑。
刑法第216條：
行使第210條至第215條之文書者，依偽造、變造文書或登載不實
事項或使登載不實事項之規定處斷。
刑法第339條
意圖為自己或第三人不法之所有，以詐術使人將本人或第三人之
物交付者，處5年以下有期徒刑、拘役或科或併科1千元以下罰金
。
以前項方法得財產上不法之利益或使第三人得之者，亦同。
前2項之未遂犯罰之。


司法院資訊處製作；財團法人民間司法改革基金會備份。
